臺灣臺北地方法院民事裁定　　　　　　　　　　　　　九十三年度簡抗字第六二號
　　抗　告　人　德寶營造股份有限公司
　　法定代理人　甲○○
　　相　對　人　大眾商業銀行股份有限公司
　　即　參加人
　　法定代理人　乙○○
右抗告人因與力歐企業股份有限公司間確認票款債權不存在事件，對於中華民國九十
三年六月二十一日本院臺北簡易庭九十三年度店簡字第一七一號所為之裁定提起抗告
，本院裁定如左：
    主  文
抗告駁回。
抗告費用由抗告人負擔。
    理  由
一、本件抗告意旨略以：抗告人預付給原審被告力歐企業股份有限公司之系爭支票，
    業經抗告人於支票上記載禁止背書轉讓，依票據法第一百四十四條準用同法第三
    十條第三項之規定，抗告人對於因票貼而取得系爭支票之參加人並無責任，縱日
    後抗告人敗訴，參加人亦不得依系爭支票對抗告人所有主張，故參加人就抗告人
    與原審被告間之本案訴訟並無法律上之利害關係。原裁定雖認原審被告持系爭支
    票向參加人票貼票款使用，最少亦成立民法第三編第七章第二節之權利質權，惟
    系爭支票既經抗告人記載禁止背書轉讓以限制其流通性，該票據債權自屬不可讓
    與之債權，依民法第九百條之規定，系爭票據債權即不得作為權利質權之標的，
    而不能成立權利質權。縱認原審被告持系爭禁止背書轉讓之支票向參加人票貼可
    成立權利質權，惟依民法第九百零八條後段之規定，證券債權質權之設定係以背
    書為要件，系爭支票既已記載禁止背書轉讓，不能以背書之方法設定證券債權質
    權，自非證券債權質權之標的，亦不得成立證券債權質權，是原裁定認參加人有
    法律上利害關係，顯有違誤云云。
二、按「就兩造之訴訟有法律上利害關係之第三人，為輔助一造起見，於該訴訟繫屬
    中，得為參加」，民事訴訟法第五十八條第一項定有明文。所謂法律上之利害關
    係，係指因兩造訴訟所受裁判之結果，自己法律上之地位亦須受其影響之謂。
三、查抗告人於原審係請求確認其簽發予原審被告之三紙支票債權不存在，參加人則
    以原審被告持系爭支票向其票貼款項使用，其為利害關係人，為輔助被告而聲請
    訴訟參加。抗告人雖以系爭支票業經其為禁止背書轉讓之記載，依法參加人不得
    依系爭支票對其有所主張，並非利害關係人，而請求駁回參加人之訴訟參加云云
    ，惟按票據法第一百四十四條準用同法第三十條第二項：「記名匯票發票人有禁
    止轉讓之記載者，不得轉讓」之規定，所謂不得轉讓係指票據失去流通性，不得
    再依背書轉讓，僅能依一般債權讓與之方式為之，故因背書而取得此種票據者，
    雖不能取得票據權利，但因仍生一般通常債權讓與之效力，而可取得一般債權。
    準此，本件參加人因原審被告向其票貼而取得系爭記載禁止背書轉讓之支票，雖
    不能向抗告人主張票據權利，但因仍生一般通常債權讓與之效力，參加人自得以
    一般債權人之地位請求抗告人給付。則本案訴訟之結果倘原審被告敗訴，將使參
    加人無法取得一般之債權而影響其法律上之地位，依上開說明，自難謂其於本件
    訴訟無法律上之利害關係，是其據以主張參加兩造間之本案訴訟，於法並無不合
    。抗告人執前詞請求駁回參加人之訴訟參加，尚非可取。原審駁回抗告人之聲請
    ，雖非全以此為理由，但其結果並無二致，抗告意旨指摘原裁定不當，求予廢棄
    ，為無理由，應予駁回。
四、依民事訴訟法第九十五條、第七十八條，裁定如主文
中　　　華　　　民　　　國　　九十三　　年　　　九　　　月　　　六　　　日
                                        臺灣台北地方法院民事第三庭
                                            審判長法  官  張靜女
                                                  法  官  黃書苑
                                                  法  官  李宜娟
右為正本係照原本作成
本件不得抗告。
中　　　華　　　民　　　國　　九十三　　年　　　九　　　月　　　六　　　日
                                              法院書記官  高菁菁
